臺灣桃園地方法院民事裁定
             111年度監宣字第190號
聲  請  人  黃章逸  
相  對  人  徐聰妹  
關  係  人  范金荷  
  
上列當事人間聲請監護宣告事件，本院裁定如下：
    主　  文
宣告徐聰妹（女、民國00年0月0日出生）為受監護宣告之人。
選定黃章逸（男、民國00年00月00日出生）為受監護宣告人徐聰
妹之監護人。
指定范金荷（女、民國72年2月20日日出生）為會同開具財產清
冊之人。
聲請程序費用由受監護宣告人徐聰妹負擔。
    理    由
一、本件聲請意旨略以：聲請人為相對人之子；相對人因中風，
    已至因精神障礙或其他心智缺陷，致不能為意思表示或受意
    思表示，或不能辨識其意思表示之效果，為此依民法第14條
    第1 項、第1110條、家事事件法第164 條規定，聲請准對相
    對人為監護宣告。並選定聲請人為監護人、關係人為會同開
    具財產清冊之人。若鈞院認相對人尚未達可宣告監護之程度
    ，則請依民法第14條第3 項、第15條之1第1 項、家事事件
    法第177 條之規定為輔助宣告。提出中華民國身心障礙證明
    影本、戶籍謄本、親屬系統表、同意書等為證。
二、「對於因精神障礙或其他心智缺陷，致不能為意思表示或受
    意思表示，或不能辨識其意思表示之效果者，法院得因本人
    、配偶、四親等內之親屬、最近一年有同居事實之其他親屬
    、檢察官、主管機關或社會福利機構之聲請，為監護之宣告
    。」，民法第14條第1 項定有明文。又「法院應於鑑定人前
    ，就應受監護宣告之人之精神或心智狀況，訊問鑑定人及應
    受監護宣告之人，始得為監護之宣告。但有事實足認無訊問
    之必要者，不在此限。」、「鑑定應有精神科專科醫師或具
    精神科經驗之醫師參與並出具書面報告。」，家事事件法第
    167 條第1 項、第2 項定有明文。再「法院為監護之宣告時
    ，應依職權就配偶、四親等內之親屬、最近一年有同居事實
    之其他親屬、主管機關、社會福利機構或其他適當之人選定
    一人或數人為監護人，並同時指定會同開具財產清冊之人。
    」、「監護宣告之裁定，應同時選定監護人及指定會同開具
    財產清冊之人，並附理由」、「法院為前項之選定及指定前
    ，應徵詢被選定人及被指定人之意見。」，亦分別為民法第
    1111條第1 項、家事事件法第168 條第1 項及第2 項所明定
    。
三、經查，聲請人為相對人之子，有戶籍謄本在卷可憑，依前揭
    規定，得為本件之聲請。次查法院應於鑑定人前，就應受監
    護宣告之人之精神或心智狀況，訊問鑑定人及應受監護宣告
    之人，始得為監護之宣告。但有事實足認無訊問之必要者，
    不在此限。鑑定應有精神科專科醫師或具精神科經驗之醫師
    參與並出具書面報告，家事事件法第167 條第1 項、第2 項
    分別定有明文。依聲請人所提出相對人之中華民國身心障礙
    證明，其上記載相對人係極重度障礙等級，因認無在鑑定人
    前訊問相對人之必要。相對人經鑑定人即周孫元診所醫師周
    孫元就相對人鑑定結果，依相對人之個人史及相關史、生活
    狀況及現在身心狀態、理學檢查、精神狀態檢查等項鑑定，
    認：相對人外觀無明顯異常。眼睛微張，可以自主呼吸。躺
    臥於床上，肌肉萎縮，右側肢體無自主活動，左手可以舉起
    。雙眼可自主張開，衣著乾淨。詢問名字、幾歲，相對人沒
    有回答，也沒有任何反應。對於算術，無法完成標準化測驗
    。不認得筆、錶。請相對人閉眼、張嘴、舉手，相對人可以
    配合閉眼、張嘴、舉起左手。無法以點頭、搖頭方式表達是
    或不是，無法用眨眼方式表達。無法有效溝通。思考流程及
    內容無法探知。目前沒有明顯知覺障礙，如幻覺行為。判斷
    力、定向感，嚴重缺損。短期與長期記憶無法探知。個人衛
    生完全需他人協助才能維持。無經濟活動能力。無社會性活
    動能力。相對人符合腦梗塞後之認知障礙(ICD-lO-CM編碼I6
    3.039)之診斷。因此心智缺陷，致其為意思表示、受意思表
    示及辨識意思表示效果之能力，均已達不能之程度等語，有
    周孫元診所111年4月18日函及所附精神鑑定報告書等在卷可
    稽。是相對人已達不能為意思表示、受意思表示或不能辨識
    其意思表示效果之程度，爰依法宣告相對人為受監護宣告之
    人。本院審酌相對人配偶黃成浩已去世，聲請人為相對人之
    子為相對人至近親屬，表明願意擔任相對人之監護人，且相
    對人之媳婦范金荷亦表示同意，有同意書在卷可稽，因認由
    聲請人擔任相對人之監護人，應無不當，爰依前揭規定，選
    定聲請人為相對人之監護人。聲請人既經本院選定為相對人
    之監護人，自應依民法第1112條之規定，負責護養療治相對
    人身體及妥善為財產管理職務。
四、關於指定會同開具財產清冊之人部分，聲請人聲請指定范金
    荷為會同開具財產清冊之人，本院審酌范金荷為相對人之媳
    婦，表明願意擔任會同開具財產清冊之人，有同意書在卷可
    佐，因認由范金荷擔任會同開具財產清冊之人，亦無不當，
    爰依前揭規定，指定范金荷為會同開具財產清冊之人。又依
    民法第1113條準用同法第1099條及第1099條之1 規定，於監
    護開始時，監護人即聲請人，應會同范金荷於2 個月內開具
    財產清冊並陳報法院，監護人於財產清冊開具完成並陳報法
    院前，對於相對人之財產，僅得為管理上必要行為。
五、依家事事件法第164條第2項，裁定如主文。
中　　華　　民　　國　　111 　年　　5 　　月　　23　　日
                  家事法庭    法  官　張淑芬
上列正本證明與原本無異。
如對本裁定抗告須於裁定送達後10日內向本院提出抗告狀，並繳
納抗告裁判費新台幣1,000 元。
中　　華　　民　　國　　111 　年　　5 　　月　　23　　日
                              書記官　施盈宇